臺灣屏東地方法院刑事判決　　　　　　　 94年度重訴字第1號
公　訴　人　臺灣屏東地方法院檢察署檢察官
被　　　告　丁○○　男　41歲.
選任辯護人　陳旻沂律師
　　　　　　吳艾黎律師
被　　　告　丙○○　男　47歲.
　　　　　　　　　　（
選任辯護人　周春米律師
被　　　告　戊○○
選任辯護人　蔡將葳律師
上列被告等因違反毒品危害防制條例等案件，經檢察官提起公訴
（93年度偵字第5891號、第5899號、第6041號），本院判決如下
：
  　主  文
丁○○共同意圖販賣而持有第二級毒品，處有期徒刑柒年，扣案
如附表編號１至所示之毒品甲基安非他命合計拾柒包（編號３
內含肆小包）均沒收銷燬之，扣案之夾鏈袋貳大包、濾網貳支、
刷子壹支及磅秤壹個，均沒收；又依法逮捕之人脫逃，處有期徒
刑月。應執行有期徒刑柒年貳月，扣案如附表編號１至所示
之毒品甲基安非他命合計拾柒包（編號３內含肆小包）均沒收銷
燬之，扣案之夾鏈袋貳大包、濾網貳支、刷子壹支及磅秤壹個，
均沒收。
丙○○共同意圖販賣而持有第二級毒品，處有期徒刑伍年陸月，
扣案如附表編號１至所示之毒品甲基安非他命合計拾柒包（編
號３內含肆小包）均沒收銷燬之，扣案之夾鏈袋貳大包、濾網貳
支、刷子壹支及磅秤壹個，均沒收。
戊○○無罪。
    事  實
一、丁○○於民國九十一年九月間，得知真實姓名、年籍不詳，
    綽號「矮仔明」之成年男子（下稱綽號「矮仔明」之不詳男
    子）係從事毒品甲基安非他命之販售，且該男子恰有積欠丁○○新台幣（下同）四十萬元之債務，丁○○為貪圖以較低
    之價格一次購入高額數量之毒品甲基安非他命以供自己施用
    ，遂在高雄之不詳地點，向綽號「矮仔明」之不詳男子，以
    每公斤四十萬元之價格，實際支付四十萬元之價格（其餘金
    額以上開債務抵償之），購入約二公斤之第二級毒品甲基安
    非他命，惟購入施用後約二個月左右，發現該批毒品大部分
    純度不足，品質參差不齊，雖曾一度經賣主同意退還部分毒
    品，惟事後卻無法再行聯絡而未能如願，且丁○○購入上開
    毒品甲基安非他命僅施用約三、四個月後，即自行戒除毒癮
    ，然又不捨逕予丟棄，遂將上開毒品甲基安非他命放置於其
    所經營設在屏東縣鹽埔鄉○○村○○路九之五號之肥料工廠
    內。
二、詎丁○○仍不甘受如此損失，且因所經營之肥料工廠營收狀
    況大不如前，遂於九十三年十一月間，萌生販賣所持有毒品
    甲基安非他命之意圖，並自行依據先前施用情形所認定毒品
    之純度差異及顆粒大小，使用磅秤、濾網及刷子等工具逐一
    篩選過濾，再以夾鏈袋分裝為十七包（如附表編號１至所
    示，起訴書誤認編號無毒品反應且因編號３內含四小包，
    故本案丁○○所持有之毒品甲基安非他命實際應有十七包）
    ，擬依不同標準伺機販售他人，復為避人耳目且免遭查緝，
    先於同年十一月二十三日前數日，向不知情之女友戊○○（
    戊○○無罪部分詳後述）借取位於屏東市○○路八三八巷二
    五號租屋之鐵捲門遙控鎖，並自行將如附表所示編號２至
    之毒品甲基安非他命合計十六包裝於塑膠袋內，連同分裝毒
    品所用之夾鏈袋二大包、磅秤一個、濾網二支及刷子等二箱
    物品（其餘紙箱內之三氯甲烷、鋁箔紙、塑膠袋、報紙等物
    品尚與本案無關），放置於戊○○租屋處一樓靠近樓梯口之
    牆角邊。而丙○○係受僱於丁○○之肥料工廠員工，且明知
    丁○○持有第二級毒品甲基安非他命，竟與丁○○共同基於
    意圖販賣而持有毒品甲基安非他命之犯意聯絡，負責幫丁○○聯繫預備販賣之相關事宜並拿取毒品伺機交易，渠二人並
    以行動電話相互聯絡（丁○○門號：0000000000
    、丙○○門號：000000000）。嗣於同年十一月二
    十三日中午某時，丁○○因預期毒品交易在即，遂將附表編
    號１之毒品甲基安非他命一包，以報紙包裹後再裝於塑膠內
    ，自肥料工廠取至戊○○租屋處放置，並告知不知情之戊○○有寄放一包物品。繼而於同日二十時許，又要求丙○○至
    戊○○租屋處拿取該編號１之毒品甲基安非他命一包擬預備
    販售他人，惟至同日二十三時許，該毒品交易因故未能著手
    進行，丁○○遂以上開行動電撥打戊○○行動電話（門號：
    0000000000）表示丙○○將再次前往租屋處放置
    該包物品，並向戊○○表示隔天將再次取出，故丙○○旋即
    於翌日即同年十一月二十四日凌晨零時許，將該裝有編號１
    之毒品甲基安非他命之塑膠袋一只，交予戊○○放置於租屋
    處。迄於十一月二十四日十三時許，丙○○與丁○○電話聯
    絡表示已覓妥買主，準備交易毒品，丁○○遂再度要求丙○○前往戊○○租屋處拿取毒品，惟於同日十五時四十八分許
    ，戊○○正準備將置於租屋門口所擺設藤製櫃子旁透明置物
    箱上、裝有編號１之毒品甲基安非他命之塑膠袋一只，交付
    予在外等候之丙○○之際，遭埋伏在外之員警甲○○上前查
    獲，並扣得該塑膠袋內之編號１毒品甲基安非他命一包，復
    在該屋一樓靠近樓梯口之牆角邊扣得其餘編號２至之毒品
    甲基安非他命十六包及丁○○所有且供分裝毒品所用之夾鏈
    袋二大包、磅秤一個、濾網二支及刷子一支（其餘扣案之三
    氯甲烷、鋁箔紙、塑膠袋、報紙等物品及丁○○、丙○○二
    人之手機尚難認本案有直接關聯）。
三、又警方除於上開時地查獲戊○○、丙○○二人外，並於同日
    （九十三年十一月二十四日）十五時四十八分許，由員警乙○○等人持檢察官核發之拘票，前往丁○○設在屏東縣鹽埔
    鄉○○村○○路九之五號之肥料工廠逮捕丁○○，並對丁○○以手銬銬住而置於員警執行拘提程序之公權力支配下。詎
    丁○○已屬依法逮捕之人，竟趁員警製作搜索扣押筆錄未及
    注意之際，由該肥料工廠之側門逃離現場，員警雖上前追趕
    仍令其脫逃。嗣於同年十二月十三日，始為警再行拘提到案
    。
四、案經行政院海岸巡防署高雄市機動查緝隊移送臺灣屏東地方
    法院檢察署檢察官偵查起訴。
    理  由
壹、證據能力部分：
一、被告三人於偵查中之陳述部分：
  (一)按被告以外之人於偵查中向檢察官所為陳述，除顯有不可信
    之情況者外，得為證據，刑事訴訟法第一百五十九條之一第
    二項定有明文。偵查中對被告以外之人（包括證人、鑑定人
    、告訴人、被害人及共同被告等）所為之偵查筆錄，或被告
    以外之人向檢察官所提之書面陳述，性質上均屬傳聞證據。
    惟現階段刑事訴訟法規定檢察官代表國家偵查犯罪、實施公
    訴，依法其有訊問被告、證人及鑑定人之權，證人、鑑定人
    且須具結，而實務運作時，檢察官偵查中向被告以外之人所
    取得之陳述，原則上均能遵守法律規定，不致違法取供，其
    可信度極高。再者，該「被告以外之人」，如經法院於審理
    中傳喚到庭接受檢、辯雙方之交互詰問，賦予被告有與之對
    質、詰問其現在與先前陳述瑕疵之機會，自屬已充分保障被
    告之對質詰問權，職是，除反對該項供述得具有證據能力之
    一方，已釋明「顯有不可信之情況」之理由外，不得遽指該
    偵查中之陳述不具證據能力。
  (二)查檢察官於九十三年十一月二十五日偵查初訊中，係以被告
    身分訊問丙○○、戊○○，是其二人當時向檢察官陳述時，
    要與刑事訴訟法第一百八十五條之三係以證人地位出庭，依
    法應具結而未具結之證言，不得作為證據之情形有異，且被
    告丙○○、戊○○於本院審理中，就其餘被告涉案部分，均
    以證人身分具結作證，接受交互詰問程序，自屬充分保障其
    餘共同被告之對質詰問權，又被告等人均未曾提及檢察官在
    偵訊時有任何以不正方法取供而有顯不可信之情況，是依上
    開規定，被告丙○○、戊○○於該次偵訊時之供述，應具有
    證據能力。
二、被告三人於本院裁定羈押、延長羈押前所為訊問時之陳述：
  (一)按被告以外之人於審判外向法官所為之陳述，得為證據，刑
    事訴訟法第一百五十九條之一第一項定有明文，立法理由係
    認被告以外之人（包括證人、鑑定人、告訴人、被害人及共
    同被告等）之陳述係在法官面前為之，因其任意陳述之信用
    性已受確定保障之情況下所為，自得作為證據，
  (二)經查，本案於偵查中，所為裁定羈押、延長羈押前之訊問，
    係為審酌被告三人有無羈押、延長羈押理由所為，故各該訊
    問，自與刑事訴訟法第二百八十七條之二規定法院就被告本
    人之案件調查共同被告之情形有別，亦無庸準用訊問證人應
    命具結之規定，被告三人於上開訊問時之供述，應仍有證據
    能力，又同前所述，被告三人於本院審理中，就其他共同被
    告涉案部分，均以證人身分具結作證接受交互詰問程序，渠
    等之對質詰問權均已獲得保障，是被告三人前開供述，自得
    採為本院認定事實之依據。
貳、被告丁○○、丙○○部分：
一、訊據被告丁○○固坦承扣案之毒品甲基安非他命為其所持有
    ，且供稱：扣案之毒品係伊於九十一年九月間，向綽號「矮
    仔明」之不詳男子購入一整包欲供自己吸食所用。然施用三
    、四個月後，業經朋友規勸戒毒，且發現購入之毒品顆粒大
    小不一，除編號１外，其餘純度不足而無法燃燒完全，本欲
    要求退貨，但事後已無法聯絡上賣主，又覺丟掉可惜，故均
    將毒品放置肥料工廠內等語在卷，惟矢口否認有何販賣之意
    圖，辯稱：伊於本案查獲前，接獲主管機關通知表示，可能
    於九十三年十一月二十三或二十四日至肥料工廠抽檢肥料，
    遂於查獲前幾天，先向戊○○借用租屋處之遙控鎖，將編號
    ２至之毒品甲基安非他命連同磅秤、濾網及三氯甲烷等二
    箱物品放置於該屋內。嗣後又想到還有編號１那包毒品，故
    再於二十三日中午某時，將編號１毒品拿過去放，惟主管機
    關於二十三日下午即完成抽檢，伊遂要求丙○○於晚上八時
    許先將該包物品（即編號１毒品）取回肥料工廠，惟因當時
    伊人在高雄，丙○○無鑰匙進入工廠，伊遂要求丙○○再放
    回戊○○租屋處，隔天下午丙○○欲再度前往取回時，即為
    警查獲云云；訊之被告丙○○亦矢口否認與被告丁○○有何
    共同意圖販賣持有毒品之犯行，辯稱：伊係受僱於丁○○，
    且聽從丁○○之指示至戊○○租屋處拿取物品欲放回工廠，
    伊不知該包物品係毒品甲基安非他命云云。惟查：
  (一)本件警方在被告戊○○位於屏東市○○路八三八巷二五號租
    屋處所扣得疑似毒品之白色結晶合計十七包（即附表編號１
    至，其中編號３係內含四小包），其中一包（即附表編號
    １），係先以報紙包裝後，再置於塑膠袋內，並放置在該房
    屋門口所擺設藤製櫃子旁之透明置物箱上，被告戊○○準備
    拿取交予在屋外等候之被告丙○○時，即為警查獲；而其餘
    編號２至之毒品則在該屋一樓靠近樓梯口之牆角邊查獲，
    係以夾鏈袋分裝成十六小包後再裝於塑膠袋內，同處尚有擺
    放紙箱二只，內有夾鏈袋二大包、磅秤一個、濾網二支、刷
    子一支及三氯甲烷、鋁箔紙、塑膠袋、報紙等物品，業據被
    告戊○○於本院審理中供稱在卷（見本院卷第一二二頁），
    核與證人即查獲員警甲○○證稱情節相符（見本院卷第一一
    四、一一五、一二三頁），並有查獲照片三張及查獲地點現
    場擺設照片八張在卷可稽（見警(一)卷第四十、四一頁、本院
    卷第七二頁）。又上開查獲之白色結晶合計十七包，經送請
    專業機構鑑定結果，認均屬第二級毒品甲基安非他命（各包
    驗後毛重及純度詳如附表所示），有高雄醫學大學附設中和
    紀念醫院檢驗報告十七份在卷可稽（見本院卷第一九八至二
    一四頁）。至卷附內政部警政署刑事警察局九十三年十二月
    二十九日刑鑑字第○九三○二四五一○四號鑑驗通知書（見
    偵(一)卷第一○二頁），固認編號之結晶驗無甲基安非他命
    成分，惟經高雄醫學大學附設中和紀念醫院以精密之氣體色
    層質譜分析法（Ｇｃ－Ｍｓ）確認檢驗結果，編號仍呈甲
    基安非他命陽性反應，僅係純度甚低而已（僅有百分之零點
    三六）；另就編號１之毒品純度，內政部警政署刑事警察局
    鑑驗通知書認係「百分之九七點三」，且加註「僅供參考」
    等字樣，與高雄醫學大學附設中和紀念醫院鑑定結果認純度
    為「百分之五九點零七」顯有出入，足見該內政部警政署刑
    事警察局之鑑定結果尚非精確，是本院不採為認定本件扣案
    毒品重量、純度等事實之基礎。
  (二)被告丁○○於本院審理中供稱（亦以證人身分證述）：伊買
    入一大包毒品施用後，發現顆粒大小不一，顏色亦有黃有白
    ，且依照顆粒大小逐一施用後，發現除編號１所示顆粒最大
    者可堪吸食外，其餘均因純度不足而無法燃燒完全，賣方原
    本同意伊可將無法吸食之部分退還，伊遂使用濾網或以手撿
    取之方式，依照顆粒大小，以夾鏈袋逐一分裝成編號２至
    以便退貨，但後來即未能再聯絡上賣主，又覺丟掉可惜，故
    將毒品放置肥料工廠內云云（見本院卷第一四○至一四一、
    二二九至二三○頁），復經本院當庭勘驗扣案毒品結果，編
    號１之顆粒最粗、編號２次之，其餘各包則呈粉末或較小之
    顆粒，且每包內之顆粒大小大致相同（見本院卷第二二七至
    二二八頁），足見被告丁○○確為區分等級不同始將扣案毒
    品逐一分裝，然其復自承：不知賣主是否會依等級不同退還
    價金等語在卷（見本院卷第一四○頁），是被告丁○○既準
    備將編號１以外之毒品全數退還賣主，雙方亦未商妥可依等
    級不同計算價格，則其僅需篩選出編號１部分即可，實無另
    行分裝為十六小包之理。況依高雄醫學大學附設中和紀念醫
    院檢驗報告所示，編號２至之毒品中，不乏純度較編號１
    為高者（如編號３－１、５、７、１０），益徵被告丁○○辯
    稱：編號２至均因純度不足而準備退還賣方云云，顯難採
    信，其倘非基於轉售圖利之目的，豈有如此大費周章將毒品
    依等級、顆粒大小逐一分裝之理？
  (三)又被告丁○○始終堅稱：伊自九十一年間施用毒品甲基安非
    他命三、四個月後，即未再施用毒品等語不諱，而其於為警
    查獲後所採尿液，經送檢驗結果，確呈陰性反應，亦有高雄
    市立凱旋醫院濫用藥物尿液檢驗報告在卷足參（見偵(二)卷第
    九八頁，另按：偵(二)卷第九七頁之電話記錄註明偵(一)卷第二
    九頁所載「陽性反應」之驗尿報告結果有誤，故被告丁○○
    之尿液，應為陰性反應無訛），堪認被告丁○○已有長達近
    二年之期間均無施用毒品之惡習，惟其又供稱：伊知悉持有
    毒品甲基安非他命乃違法之事，雖未打算將毒品轉送他人，
    然亦覺丟棄可惜，故而留存至今等語在卷（見本院卷第二三
    一頁），參酌近年來政府查緝違反毒品危害防制條例案件雖
    不遺餘力，然施用毒品之人口卻未明顯減少，在市場供需難
    以平衡下，各級毒品均有量微價高之趨勢，販賣毒品者亦多
    有暴利可圖，足見被告丁○○買入上開毒品短期施用後，因
    已自行戒除毒癮，復無法聯絡賣方處理退貨事宜，惟深知毒
    品甲基安非他命具有相當之市場價格，故仍妥善保存毒品，
    其主觀上顯另有所圖。況被告丁○○亦不諱言：伊於買入毒
    品之時期，所經營之肥料工廠每月營收約有一百多萬元之利
    潤，但近來營運狀況較差，於本案查獲時期，每月利潤已降
    至六、七十萬元等語（見本院卷第二三三頁），益徵被告丁○○於本案查獲前，因經濟狀況不如從前，顯有變更犯意擬
    將先前單純持有之毒品轉售他人之動機。
  (四)再查，上開編號１之毒品甲基安非他命一包，原本係被告丁○○於九十三年十一月二十三日中午某時拿取至被告戊○○
    位於廣東路八三八巷二五號租屋處放置，嗣於同日晚間八時
    許，被告丁○○又致電戊○○，表示被告丙○○欲前往取走
    該包物品，被告戊○○遂依其指示，將該包物品交付被告丙○○，迄於翌日（二十四日）凌晨零時許前，被告丁○○再
    次電話聯絡被告戊○○表示，丙○○欲再把該包物品拿回上
    開租屋處放置，且稱隔天還要前來取走，被告戊○○遂依其
    指示辦理，惟於十一月二十四日十五時四十八分許，被告戊○○準備將該包物品再度交付被告丙○○之際，即為警查獲
    等情，業據證人即被告戊○○、丙○○證稱綦詳（見本院卷
    第一二八、一三八頁），亦經被告丁○○供認無誤（見本院
    卷第一四九頁），另經檢察官核發通訊監察書，監聽被告三
    人所使用行動電話通訊內容結果（丁○○門號：00000
    00000、丙○○門號：000000000、戊○○門
    號：0000000000，被告三人於本案均使用上開門
    號，以下茲不贅述門號），核與上開被告丁○○致電通知被
    告戊○○，請戊○○配合被告丙○○拿物品前往租屋處放置
    等情節大致相符，亦有臺灣高雄地方法院檢察署通訊監察書
    及通訊監察譯文各一紙附卷可參（見警卷(一)第二十、三九頁
    ）。
  (五)茲就卷附通訊監察譯文內容逐段分析如下：
  1.九十三年十一月二十三日二十時二十六分許，被告丙○○與
    丁○○通話：「黃：達仔打來什麼意思？劉；他問處理好了
    沒？黃：這都是他的嗎？劉：沒，你就說你在那邊等就好了
    」；同日二十時五十二分許，被告丙○○與丁○○通話：「
    黃：還沒到。劉：你在看什麼情形，沒有就走了」。關於此
    段通訊監察內容，被告丙○○於本院羈押訊問時供稱：所謂
    「處理好了沒」是詢問伊與他人合夥之花園小吃部雜草處理
    好了沒云云（見本院聲羈(一)卷第十頁），嗣於本院審理中本
    證稱：丁○○係問請我幫忙處理支票調現之事云云（見本院
    卷第一三五頁），惟經本院質之為何與先前所供不符，其又
    改稱：丁○○係問伊錢與雜草這兩件事處理好了沒云云（見
    本院卷第一三六頁），顯見被告丙○○對於此段通訊監察內
    容之解釋，乃隨意編造之託詞，要與事實不符。依通話內容
    顯示，被告丙○○當時應受被告丁○○指示正在等待某一特
    定事務之進行，惟嗣後因故未能順利完成。
  2.九十三年十一月二十四日十三時零七分許，被告丙○○與丁○○通話：「黃：３點拿下去，準時到。劉：在哪？黃：高
    雄。劉：有說多少嗎？１．５，他說３點。劉：那我２點就
    去拿。」，同日十五時十四分許，被告丁○○與戊○○通話
    ：「劉：在哪？羅：打麻將。劉：志成要過去拿那個，十分
    後到。羅：好。」。關於此段通話內容，被告丙○○於偵查
    中證稱：丁○○曾表示一月二十四日要拿東西去高雄，拿了
    東西才知道地點，電話中所說「１．５」，是指一點五公斤
    茶葉，然伊不知是否表示要拿茶葉去高雄云云（見偵(一)卷第
    四一、四二頁），嗣於本院審理中改稱：丁○○交代伊二十
    四日要拿二種比例不同之「氮」、「磷」、「鉀」肥料樣本
    及「三合一魚精」前往高雄，沒有指明對象及地點。因丁○○曾告知二十四日二點要拿茶葉、三點要去高雄談生意，故
    電話中所說「１．５」是指茶葉，且丁○○常常忘記自己說
    過什麼，伊便加以提醒云云（見本院卷第一三三頁），然經
    本院再質疑所述何以與譯文內容顯然矛盾且不合理，其又推
    稱：「３點拿下去」是指拿肥料去高雄，「有說多少嗎」所
    指為何伊忘記了，「１．５」是指茶葉云云（見本院卷第一
    三八頁），而被告丁○○於本院審理中亦大致附和丙○○所
    述，證稱：「３點拿下去，準時到」是指要拿三、四種紅色
    、綠色不之肥料給高雄陳姓客戶，「１．５」是指伊朋友自
    鹿谷拿回來一點五公斤的茶葉云云（見本院卷第一四六頁）
    ，雖被告二人對於通話中之「１．５」所代表之含義，均辯
    稱為茶葉，然國人對於茶葉之買賣，係以台斤計算交易數量
    ，此為眾所周知之事，是被告二人此部分所指，要難採信。
    參酌渠二人對於上開通話內容之解讀，無論就「３點拿下去
    ，準時到」之行程、目的為何，甚至交易標的即肥料之種類
    ，所述均有明顯出入，且使通話內容之前後文意無法連貫、
    漏洞百出，顯然另有隱情。
  3.互核上開通訊監察內容前後文意，佐以被告三人所供陳編號
    １之毒品如何於九十三年十一月二十三日曾一度由被告丙○○於二十時許前往戊○○租屋處取走，又於翌日凌晨拿回原
    處放置，嗣被告丙○○於翌日十五時三十分許第二次前往該
    處欲再度取走該包毒品等多次取放毒品之舉動綜合判斷，堪
    認被告丙○○於十一月二十三日二十時許取得編號１之毒品
    後，嗣即撥打電話詢問丁○○應如何進行交易，並確認毒品
    是否均為某人所購買，丁○○則要求丙○○在某處暫為等候
    ，惟被告丙○○久候未果，旋又撥打電話請示丁○○，被告
    丁○○即告知丙○○先行離開，並通知不知情之被告戊○○
    ，表示丙○○欲至租屋處放置物品（參見同年十一月二十三
    日二十時二十六分、二十時五十二分、二十三時四十六分、
    二十三時四十九分之通話），故該次毒品交易顯然因故未能
    著手進行。嗣於二十四日十三時許，被告丙○○又以電話將
    其聯絡毒品交易之概況通知丁○○，被告丁○○乃再次要求
    丙○○配合至戊○○租屋處取出同一包編號１之毒品準備交
    易，然被告丙○○尚未取出毒品時即為警查獲等情（參見十
    一月二十四日十三時零七分許、十五時十四分許、十五時二
    時七分許之通話），始為九十三年十一月二十三日、二十四
    日被告丁○○、丙○○預期毒品交易在即，乃將毒品自存放
    地點多次取出再放回等始末情節之全貌。而被告丙○○與丁○○倘非基於犯意聯絡，豈有於通話內容中顯露如此怪異不
    合情理之對話？足徵其空言辯稱：伊不知受託於丁○○拿取
    之該包物品係屬毒品甲基安非他命云云，委無可採。雖辯護
    意旨認被告丁○○、丙○○通話內容中所稱「３點拿下去」
    、「２點就去拿」、「１．５」等字眼，與本案實際查獲之
    時間及編號１毒品之重量未盡相符，而認通話內容應與毒品
    交易無關云云（見本院卷第一八一頁），然被告丙○○於電
    話中僅透露毒品交易之概況已如上述，是衡情僅能認定被告
    二人有準備從事毒品販賣之謀議，且行為階段亦僅止於將毒
    品自存放地點取出備妥而已，至確切之交易時地、價格及對
    象等細節均乏證據可資證明，亦無從推認是否與通話內容相
    吻合，故辯護意旨所指上開不符之點，尚無從為有利被告二
    人之認定。
  (六)綜上各節，被告丁○○於九十一年九月間一次購入整包毒品
    甲基安非他命後，因發現毒品純度參差不齊，然在無法覓得
    賣方退貨，且自己已戒除毒癮不再施用之情況下，仍因不甘
    受此損失，乃暫將毒品留存持有。嗣於九十三年十一月間（
    即本案查獲前），因肥料工廠經營狀況大不如前，故而興起
    營利之意圖擬伺機販賣他人，遂將買入之毒品甲基安非他命
    依等級、顆粒大小不同逐一分裝成十七小包，且先後放置於
    不知情之被告戊○○租屋處，復於同年十一月二十三日、二
    十四日，因預期交易在即，乃指示與其有犯意聯絡之被告丙○○多次前往將編號１之毒品取出，惟尚未著手交易之際即
    為警查獲等情，事證明確，被告丁○○、丙○○共同意圖販
    賣而持有毒品甲基安非他命之犯行，已堪認定。
  (七)末按販賣毒品行為，雖不以販入之後復行賣出為要件，祇要
    以營利為目的，將毒品販入，其犯罪即為完成；然如非以營
    利售賣意圖而販入，或因其他原因而持有，嗣起意圖利售賣
    ，尚未著手於賣出行為，則僅能成立意圖販賣而持有毒品之
    罪（最高法院九十二年台上字第一二七五號判決要旨參照）
    。本件公訴人雖認被告丁○○、丙○○係犯毒品危害防制條
    例第四條二項之販賣第二級毒品罪，惟查，被告丁○○固以
    四十萬元之價格一次購入數量龐大之毒品（依卷附高雄醫學
    大學附設中和紀念醫院檢驗報告所示，驗前毛重合計二一二
    九點一公斤），然其自承：伊買入毒品之時期，肥料工廠之
    營收每月有一百多萬元之利潤等語明確（見本院卷第二三三
    頁），足見其買入之毒品時，資力豐渥，參酌其又稱：所購
    買之甲基安非他命每公斤約為四十萬元，然因賣方積欠伊四
    十萬元債務，故伊僅支付四十萬元之價金即購得約二公斤之
    毒品等語在卷，是被告丁○○係善用此一機會大量購毒，衡
    情亦可理解。又其購入毒品之時間（九十一年九月間）與本
    案查獲時間（九十三年十一月二十四日）相距已逾二年，參
    酌毒品如長期擺放，易受週邊環境如溫度、濕度等因素影響
    其品質，被告丁○○倘自始即有營利之意圖，豈有擺放長達
    二年仍未賣出之理？再者，證人即員警甲○○證稱：本案查
    獲前實施通訊監察已有一個月，然監聽結果與毒品交易有關
    者，僅有卷附通訊監察譯文之內容等語明確（見本院卷第一
    二一至一二二頁），是依現存卷證，堪認被告丁○○應係於
    本案查獲前，始變更單純持有之犯意另萌販賣營利之意圖，
    較符事實，公訴人認其於販入毒品之始即有營利之意圖云云
    ，尚乏實據。況公訴人復未舉證證明被告丙○○就被告丁○○於九十一年九月間販入毒品時，有何意圖營利之犯意聯絡
    及行為分擔，是起訴意旨認被告丙○○亦涉有販賣第二級毒
    品罪，更嫌率斷，併予敘明。
二、訊之被告丁○○對其上開脫逃部分之事實，於本院審理中坦
    承不諱，核與證人即查獲員警甲○○、乙○○於本院審理中
    證稱情節相符（見本院卷第一二一、一二三頁），並有拘票
    一紙附卷可佐（見警(一)卷第二頁），被告丁○○既經員警出
    示拘票加以拘提，並對之施以手銬拘束之必要手段，堪認已
    處於員警執行拘提程序之公權力支配下，是此部分事實，亦
    堪認定。
三、按甲基安非他命為毒品危害防制條例第二條第二項第二款所
    規定之第二級毒品，被告丁○○原係圖供自己施用而購入第
    二級毒品甲基安非他命並加以持有，嗣後始與被告丙○○共
    同興起販賣營利之意圖，核其二人所為，均係犯毒品危害防
    制條例第五條第二項之意圖販賣而持有第二級毒品罪（被告
    二人行為後，毒品危害防制條例固於九十三年一月九日生效
    施行，但關於被告所犯之該條例第五條第二項意圖販賣而持
    有第二級毒品罪刑及相關規定，均未修正，自無比較新舊法
    適用之問題，附此敘明），被告丁○○另涉犯刑法第一百六
    十一條第一項之依法逮捕之人脫逃罪。公訴人雖認被告二人
    係犯毒品危害防制條例第四條第二項之罪，然本案尚乏證據
    證明被告丁○○於販入毒品之始有何營利意圖，復無證據顯
    示被告丙○○有何共同參與販入毒品之犯行均如前述，惟其
    基本社會事實係屬同一，爰由本院變更起訴法條，改論以意
    圖販賣而持有第二級毒品罪處斷。被告丁○○、丙○○就上
    開犯行間，有犯意聯絡及行為分擔，為共同正犯。又被告丁○○單純持有第二級毒品之犯行在先，進而意圖販賣而持有
    在後，前後二者乃持有行為繼續中，僅係更易其持有之目的
    而已，為實質上一罪，是被告丁○○先前單純之持有為事後
    意圖販賣之持有所吸收，不另論罪。被告丁○○所犯上開意
    圖販賣而持有毒品及脫逃之二罪間，犯意各別，行為互殊，
    應予分論併罰。爰審酌被告丁○○有詐欺、竊盜等前科，素
    行不佳；被告丙○○則無前科（有卷附臺灣屏東地方法院檢
    察署刑案資料查註紀錄表、臺灣高等法院被告全國前案紀錄
    表可參），被告丁○○為牟暴利，竟萌生將先前因施用而購
    入之毒品轉售他人之營利意圖，復與被告丙○○謀議對外交
    易而共同持有數量龐大之毒品甲基安非他命，助長濫用毒品
    之惡習，雖毒品尚未流入市面，然對社會治安仍有潛在危害
    ，犯罪情節非輕；被告丁○○復於為警查獲拘提後，伺機脫
    逃，藐視國家公權力之執行；且被告二人犯後態度不佳，未
    見悔意，並斟酌被告丁○○係位居主導、指揮地位，被告丙○○參與程度較輕等一切情狀，分別量處如主文所示之刑，
    並就被告丁○○部分定其應執行之刑。又扣案如附表所示之
    第二級毒品甲基安非他命十七包，均應依毒品危害防制條例
    第十八條第一項前段規定宣告沒收銷燬之（包裝袋部分因與
    毒品無法析離，應整體視同毒品併予沒收銷燬之）。另扣案
    之夾鏈袋二大包、濾網二支、刷子一支及磅秤一個，業據被
    告丁○○供承：均為其所有，且夾鏈袋乃為分裝毒品一次購
    買，其餘則係供分裝毒品所用之物（見本院卷第二二六至二
    二七頁），是上開濾網二支、刷子一支及磅秤一個，應依毒
    品危害防制條例第十九條第一項前段規定諭知沒收，而夾鏈
    袋二大包，則屬被告所有且預備供犯罪所用，爰依刑法第三
    十八條第一項第二款規定諭知沒收。至扣案之被告二人手機
    各一支，因本案尚無證據證明有何毒品交易已著手進行，尚
    難認該手機與意圖販賣持有毒品之犯行間有直接關聯；而鋁
    箔紙一捆，被告丁○○供稱：為先前施用毒品所留下等語（
    見本院卷第二二七頁），其餘報紙一張、塑膠袋五個、三氯
    甲烷二箱（共四十瓶）、大門遙控器一個，則與無本案犯行
    無關，爰均不另為沒收之諭知，附此敘明。
、被告戊○○部分：
一、公訴意旨略以：被告丁○○於九十一年間九月間，基於營利
    之意圖，以四十萬元之價格販入第二級毒品甲基安非他命。
    嗣於九十三年十一月間，被告戊○○明知丁○○持有上開毒
    品甲基安非他命，仍與被告丁○○、丙○○共同基於販賣第
    二級毒品之犯意聯絡，提供其位於屏東市○○路八三八巷二
    五號租屋處，供被告丁○○先後藏放編號２至、及編號１
    之毒品甲基安非他命，並多次經被告丁○○以電話聯絡配合
    將毒品交付前來拿取之被告丙○○。嗣於九十三年十一月二
    十四日十五時四十八分許，被告戊○○正準備將編號１之毒
    品甲基安非他命一包，交付予在外等候之被告丙○○時，當
    場為警查獲，因認被告戊○○共同涉犯毒品危害防制條例第
    四條第二項之販賣第二級毒品罪嫌等語。
二、按犯罪事實應依證據認定之，無證據不得認定犯罪事實。不
    能證明被告犯罪者，應諭知無罪之判決，刑事訴訟法第一百
    五十四條第二項、第三百零一條第一項分別定有明文；又刑
    事訴訟法第一百六十一條第一項規定，檢察官就被告犯罪事
    實，應負舉證責任，並指出證明之方法。因此，檢察官對於
    起訴之犯罪事實，應負提出證據及說服之實質舉證責任。倘
    其所提出之證據，不足為被告有罪之積極證明，或其指出證
    明之方法，無從說服法院以形成被告有罪之心證，基於無罪
    推定之原則，自應為被告無罪判決之諭知（最高法院九十二
    年台上字第一二八號判例意旨參照）；且事實之認定，應憑
    證據，如未能發現相當確實證據，或證據不足以證明，自不
    能以推測或擬制之方法，以為裁判之基礎。又認定犯罪事實
    所憑之證據，雖不以直接證據為限，間接證據亦包括在內，
    然而，無論直接或間接證據，其為訴訟上之證明，須達於通
    常一般人均不致有所懷疑，而得確信其為真實之程度者，始
    得據為有罪之認定，倘其證明尚未達到此一程度，而有合理
    懷疑之存在時，即無從為有罪之認定（最高法院四十年台上
    字第八六號、七十六年台上字第四九八六號判例意旨可參）
    。
三、公訴人認被告戊○○涉犯前揭犯行，無非係以：被告戊○○
    提供租屋場所予被告丁○○擺放扣案毒品、卷附通訊監察譯
    文內容顯示被告戊○○與丁○○於電話中均以「那個」代稱
    ，足徵被告戊○○知悉所保管物品乃違禁毒品等為其主要論
    據。訊據被告戊○○堅決否認有何共同販賣毒品之犯行，辯
    稱：案發前一、二星期，被告丁○○向伊借用承租房屋之鐵
    捲門遙控鎖表示要寄放物品，之後於查獲前二、三日，被告
    丁○○告知寄放之物品擺放於一樓樓梯旁，伊有看見二個箱
    子及磅秤一個，但不知其內之物品為何。嗣於十一月二十三
    日中午某時，被告丁○○又將一包以塑膠袋包裝之物品寄放
    在伊租屋處，之後多次以電話聯絡將該包物品交予丙○○或
    由丙○○再拿回寄放，然伊不知該包物品內係毒品甲基安非
    他命等語。經查：
  (一)本件公訴人認被告戊○○亦共同涉犯販賣毒品罪嫌之依據，
    係以「販賣毒品行為，不以販入之後復行賣出為要件，祇要
    以營利為目的，將毒品販入，其犯罪即為完成，而被告丁○○於九十一年間九月間，係基於營利之意圖，以四十萬元之
    價格販入第二級毒品甲基安非他命」為前提事實，然被告戊○○供稱：伊與丁○○認識僅有一年多等語在卷（見本院卷
    第一二六頁），復遍閱全卷，亦查無公訴人提出任何證據證
    明被告戊○○有參與被告丁○○於九十一年九月間販入毒品
    之行為，要難證明被告戊○○涉犯販賣第二級毒品之罪。次
    查，本院已認定被告丁○○原係單純持有毒品甲基安非他命
    ，嗣於九十三年十一月間始變更犯意，並與被告丙○○基於
    犯意聯絡而共同意圖販賣而持有第二級毒品業如上述，是所
    應調查者，乃被告戊○○是否亦涉有共同意圖販賣而持有第
    二級毒品犯行。
  (二)被告戊○○所供被告丁○○寄放物品等情，核與證人即被告
    丁○○證稱情節大致相符（見本院卷第一四一、一四九頁）
    ，又證人即查獲員警甲○○於本院審理中證稱：在屋內牆角
    處所查獲之毒品（即附表編號２至），係各別以夾鏈袋分
    裝後置於一個塑膠袋內；編號１之毒品，則先以報紙包裝後
    再置於塑膠袋，擺放在戊○○租屋門口所擺設藤製櫃子旁透
    明置物箱上，外觀均看不出是毒品，需打開塑膠袋方得知悉
    等語明確（見本院卷第一一五、一一九、一二二至一二三頁
    ），並有查獲照片及現場擺設照片在卷可稽（見警(一)卷第四
    十頁、本院卷第七二頁），足見被告丁○○先後二次寄放在
    戊○○租屋處之物品，均無使人一望即知內容物確為毒品甲
    基安非他命。
  (三)又被告被告戊○○供稱：因先前伊在他處承租之房屋租約到
    期，故於九十三年十一月間始租用屏東市○○路八三八巷二
    五號擺放家具，伊係與家人實際居住於同巷二十七號等語在
    卷（見本院卷第五八頁），核與證人即員警甲○○證稱：伊
    進入廣東路八三八巷二五號察看結果，該處僅有家具擺放，
    並無人居住其內等語相符（見本院卷第一二一頁），參照卷
    附照片所示（見本院卷第七二頁），該屋內所擺放之家具或
    物品（如藤櫃、冷氣、電風扇、吊衣架、收納用之塑膠置物
    箱等），大多屬平日生活起居所用，且係隨處堆置，並無經
    過整理之痕跡。衡之被告戊○○雖知悉丁○○有寄放物品在
    該處，然渠二人乃男女朋友關係，交情自與常人有別，受託
    寄放物品自屬平常之事。況被告丁○○係將編號２至之毒
    品以塑膠袋裝置擺放在屋內靠近樓梯口並不顯眼之牆角處，
    與屋內其他物品擺放情形大同小異（如照片所示靠近門口處
    之雜物亦均以塑膠袋包裝散置地上），被告戊○○平日既未
    實際居住於該屋內，其供稱：並未察看翻動該物品故無從察
    覺內容物係毒品乙節，尚非無據。至證人甲○○雖證稱：查
    獲編號１之毒品後，伊有詢問是否尚有其他毒品，戊○○即
    表示其他的放置於牆角等語（見本院卷第一一四），然被告
    戊○○為警查獲後，當場既已知悉被告丁○○所寄放之該包
    物品乃違禁毒品（即率先查獲之編號１毒品），自可聯想員
    警所詢問者，即為被告丁○○所寄放之其他物品，故而有此
    自然反應，尚可理解，要難遽為不利其之認定。
  (四)再被告戊○○雖於準備將編號１之毒品交付被告丙○○之際
    即為警查獲，然該包毒品因使用報紙加以包裝，再裝置於塑
    膠袋內，外觀上更難判斷內容物為何已如上述，自難僅憑其
    依被告丁○○指示將該包物品交付與丙○○之舉動，率認其
    與被告丁○○、丙○○有何意圖販賣毒品之謀議。再者，被
    告戊○○已供稱：所查獲裝有編號１毒品之塑膠袋一包，係
    被告丁○○於案發前一日始拿至伊租屋處放置，故伊知悉丁○○電話聯繫時所指「那個」，就是該包物品等語在卷（見
    本院卷第一二九頁），故被告戊○○與被告丁○○之通話內
    容，雖僅以「那個」代替「裝有編號１毒品之塑膠袋」，尚
    難供作認定被告戊○○知悉丁○○持有毒品之依據。況被告
    戊○○、丁○○之通訊監察譯文內容，亦僅涉及丁○○要求
    戊○○如何放置物品、或告知應於預定時間配合丙○○拿取
    物品等事項，要難認與謀議毒品販賣之情節有何直接關聯。
四、綜上所述，本件公訴人所提出之證據，不足為被告戊○○有
    罪之積極證明，且其闡明之證明方法，亦無從說服本院形成
    被告有罪之心證，此外，復查無其他積極證據證明被告有何
    販賣第二級毒品、或意圖販賣而持有第二級毒品之犯行，揆
    諸首揭說明，自應為被告戊○○無罪判決之諭知。
據上論斷，應依刑事訴訟法第二百九十九條第一項前段、第三百
條、第三百零一條第一項，毒品危害防制條例第五條第二項、第
十八條第一項前段、第十九條第一項，刑法第十一條、第二十八
條、第一百六十一條第一項、第五十一條第五款，判決如主文。
本件經檢察官劉俊儀到庭執行職務。
中   華   民     國    94     年    5    月     26    日
                       臺灣屏東地方法院刑事第四庭
                           審判長法  官  莊鎮遠
                                 法  官  王以齊
                                 法  官  劉敏芳
以上正本證明與原本無異。
如不服本判決應於收受本判決送達後十日內向本院提出上訴書狀
，其未敘述上訴理由者，並得於提起上訴後十日內向本院補提理
由書狀（均須按他造當事人之人數附繕本）「切勿逕送上級法院
」
中　　華　　民　　國　　94　　年　　5 　　月　　27　　日
                                 書記官  許倬維
附錄本案論罪科刑法條：
毒品危害防制條例第五條第二項：
意圖販賣而持有第二級毒品者，處五年以上有期徒刑，得併科新
臺幣五百萬元以下罰金。
刑法第一百六十一條第一項：
依法逮捕、拘禁之人脫逃者，處一年以下有期徒刑。
【附表】扣案之第二級毒品甲基安非他命合計十四包
       （編號３內含四小包）
┌─────┬────────┬────────┬──────────┐
│編號      │ 驗 後 毛  重   │純       度     │鑑定書證頁碼        │
├─────┼────────┼────────┼──────────┤
│１        │九九四點九公克  │百分之五九點零七│高雄醫學大學附設中和│
│          │                │                │紀念醫院檢驗報告    │
│          │                │                │（本院卷第一九八頁）│
├─────┼────────┼────────┼──────────┤
│２        │二零六點七公克  │百分之四二點四  │同上書證            │
│          │                │                │（本院卷第一九九頁）│
├─┬───┼────────┼────────┼──────────┤
│  │ ３-１│四六點七公克    │百分之六三點六五│同上書證            │
│  │      │                │                │（本院卷第二○○頁）│
│  ├───┼────────┼────────┼──────────┤
│  │ ３-２│一三七公克      │百分之四十點九二│同上書證            │
│  │      │                │                │（本院卷第二○一頁）│
│３├───┼────────┼────────┼──────────┤
│  │ ３-３│四六點四公克    │百分之三八點八七│同上書證            │
│  │      │                │                │（本院卷第二○二頁）│
│  ├───┼────────┼────────┼──────────┤
│  │ ３-４│一三八點六公克  │百分之五二點六七│同上書證            │
│  │      │                │                │（本院卷第二○三頁）│
├─┴───┼────────┼────────┼──────────┤
│４        │二九點二公克    │百分之二一點八  │同上書證            │
│          │                │                │（本院卷第二○四頁）│
├─────┼────────┼────────┼──────────┤
│５        │二九點五公克    │百分之六一點九  │同上書證            │
│          │                │                │（本院卷第二○五頁）│
├─────┼────────┼────────┼──────────┤
│６        │六五點九公克    │百分之五七點九  │同上書證            │
│          │                │                │（本院卷第二○六頁）│
├─────┼────────┼────────┼──────────┤
│７        │九六點八公克    │百分之五九點一七│同上書證            │
│          │                │                │（本院卷第二○七頁）│
├─────┼────────┼────────┼──────────┤
│８        │一零二點一公克  │百分之二五點九五│同上書證            │
│          │                │                │（本院卷第二○八頁）│
├─────┼────────┼────────┼──────────┤
│９        │七二點九公克    │百分之四十點四二│同上書證            │
│          │                │                │（本院卷第二○九頁）│
├─────┼────────┼────────┼──────────┤
│１０        │三六點九公克    │百分之八十點六二│同上書證            │
│          │                │                │（本院卷第二一○頁）│
├─────┼────────┼────────┼──────────┤
│        │七九點五公克    │百分之二二點零七│同上書證            │
│          │                │                │（本院卷第二一一頁）│
├─────┼────────┼────────┼──────────┤
│        │十一點六公克    │百分之五六點八五│同上書證            │
│          │                │                │（本院卷第二一二頁）│
├─────┼────────┼────────┼──────────┤
│        │二六點八公克    │百分之零點三六  │同上書證            │
│          │                │                │（本院卷第二一三頁）│
├─────┼────────┼────────┼──────────┤
│        │六點六公克      │百分之二點二    │同上書證            │
│          │                │                │（本院卷第二一四頁）│
└─────┴────────┴────────┴──────────┘
